【裁判字號】    98,上訴,87
【裁判日期】    980225
【裁判案由】    偽證
【裁判全文】
臺灣高等法院刑事判決                  98年度上訴字第87號
上  訴  人
即  被  告  甲○○
選任辯護人  郭緯中律師
            周裕暐律師
            古健琳律師
上列上訴人，因偽證案件，不服臺灣士林地方法院97年度審訴字
第223 號，中華民國97年11月25日第一審判決（起訴案號：臺灣
士林地方法院檢察署97年度偵字第13027 號），提起上訴，本院
判決如下：
    主  文
上訴駁回。
    事  實
一、甲○○於民國（下同）96年10月29日上午10時許，在台灣士
    林地方法院96年度訴字第672 號林盈福涉犯妨害自由等案件
    審理時，經告以偽證罪罪責命其具結後，就林盈福於94年4
    月30日凌晨是否帶人將鄭子河帶走、鄭子河被林盈福帶走後
    ，甲○○為何打電話與宋北河、鄭子河於茶藝館內有無穿鞋
    及受傷等，有關林盈福是否妨害鄭子河自由等重要關係事項
    ，在檢察官詰問時竟為虛偽陳述，偽稱林盈福於94年4 月30
    日凌晨係前往賭場賭博，其不知林盈福與鄭子河一起離開，
    其打電話與宋北河只是問問宋北河在做什麼事，其與父親周
    明來前往宋北河開設茶藝館拿錢給鄭子河，當時鄭子河有穿
    鞋，並無被打跡象等語，足以影響法院對林盈福有無犯罪之
    認定，而影響審判結果。
二、案經臺灣士林地方法院檢察署檢察官自動檢舉偵查起訴。
    理  由
甲、證據能力之說明：
一、按，被告以外之人於審判外之言詞或書面陳述，除法律有規
    定者外，不得作為證據；又被告以外之人於審判外之陳述，
    雖不符合同法第159條之1至第159條之4之規定，但經當事人
    於審判程序同意作為證據，法院審酌該言詞陳述或書面陳述
    作成時之情況，認為適當者，亦得為證據。當事人、代理人
    或辯護人於法院調查證據時，知有第159條第1項不得為證據
    之情形，而未於言詞辯論終結前聲明異議者，視為有前項之
    同意，刑事訴訟法第159條第1項、第159條之5，定有明文。
二、經查，本判決下列所引用各該被告以外之人於審判外之陳述
    （包含書面陳述），除公務員職務上製作之紀錄文書，並無
    顯不可信之情況，依刑事訴訟法第159條之4第1 款規定，有
    證據能力外，其餘鄭子河審判外指訴，屬傳聞證據，檢察官
    、被告於法院準備程序中均表示沒有意見，且迄於言詞辯論
    終結前亦未聲明異議，法院審酌上開證據資料製作時情況，
    尚無違法不當及證明力明顯過低之瑕疵，亦認為以之作為證
    據應屬適當，揆諸前開規定，依刑事訴訟法第159條之5規定
    ，認前揭證據資料均有證據能力。
乙、實體方面：
一、前揭事實，業據上訴人即被告（下稱被告）甲○○，先後於
    原審及本院審理時供認不諱，核與原審96年訴字第672 號案
    件中，告訴人鄭子河及證人周明來、宋北河於該案件中所為
    指訴及證述情節相符，並有被告於原審96年訴字第672 號案
    件所為證述、原審96年度訴字第672 號、臺灣高等法院97年
    度上訴字第2537號刑案判決，及被告96年10月29日證人結文
    在卷可資佐證，足徵被告上開自白與事實相符，從而，本件
    事證明確，被告上開犯行，洵堪認定，應依法論科。
二、按刑法上偽證罪，不以結果之發生為要件，一有偽證行為，
    無論當事人是否因而受有利或不利之判決，均不影響其犯罪
    之成立（最高法院71年臺上字第8127號判例參照）。核被告
    於林盈福所涉妨害自由等案件審理中，就林盈福是否妨害鄭
    子河自由等重要關係之事項，於供前具結，而為虛偽證言之
    行為，係犯刑法第168 條偽證罪。被告雖於97年9月3日臺灣
    士林地方法院檢察署97年度他字第1156號偽證案件偵訊時，
    自白上開偽證罪犯行，但因其所虛偽陳述案件即林盈福涉犯
    妨害自由等案件，業經臺灣高等法院於97年7 月18日以97年
    度上訴字第2537號判決處有期徒刑一年（減為六月），於同
    年8 月11日確定，有全國前案案件異動查證作業一紙可稽，
    被告係於該案件判決確定後始自白其偽證之犯行，而非於所
    虛偽陳述之案件裁判確定前自白犯罪，尚與刑法第172 條減
    輕其刑之要件不符，自不得依該規定減輕其刑，併此敘明。
    原審經審理結果，認被告罪證明確，因而適用刑法第168 條
    等規定，並審酌被告於作證時就案情重要事項為虛偽之證詞
    ，可能造成司法機關基於其虛偽之證詞而為錯誤判斷，浪費
    訴訟資源，妨害國家司法公正性，考量其犯罪動機、與犯罪
    後供認犯行態度等一切情狀，量處被告有期徒刑四月，以示
    懲儆，經核其認事用法尚無違誤，量刑亦允當，被告於本院
    請求從輕量刑，核非可取，其上訴，應予駁回。至被告請求
    宣告緩刑乙節，依被告於本院準備程序時，就本案所依原審
    96年度訴字第672 號案件緣由，可見被告與鄭子河共同經營
    賭場，當時亦身處其境，事後竟至原審法院故作偽證，自有
    相當惡意，且至該案件判決確定後始自白犯行，無視法律之
    公平正義，而被告另因藏匿人犯、偽造文書等案件，經原審
    另案判處有期徒刑五月，於97年11月28日執行完畢，本院爰
    認不應准許，附此載明。
據上論斷，應依刑事訴訟法第368條，判決如主文。
本案經檢察官李良忠到庭執行職務。
中    華    民    國    98    年    2     月    25    日
                    刑事第三庭審判長法  官  陳博志
                                    法  官  許文章
                                    法  官  蔡聰明
以上正本證明與原本無異。
如不服本判決，應於收受送達後十日內向本院提出上訴書狀，其
未敘述上訴之理由者並得於提起上訴後十日內向本院補提理由書
（均須按他造當事人之人數附繕本）。
                                    書記官  陳建邦
中    華    民    國    98    年    2     月    25    日
刑法第168條：
於執行審判職務之公署審判時或於檢察官偵查時，證人、鑑定人
、通譯於案情有重要關係之事項，供前或供後具結，而為虛偽陳
述者，處7年以下有期徒刑。


司法院資訊處製作；財團法人民間司法改革基金會備份。
